臺灣臺北地方法院刑事判決
111年度審訴字第1890號
公  訴  人  臺灣臺北地方檢察署檢察官
被      告  莊鈞輔




上列被告因詐欺等案件，經檢察官提起公訴（111年度偵字第185
16、18862、20290、21169、23353號），被告於本院準備程序中
就被訴事實為有罪之陳述，經本院告以簡式審判程序之旨，並聽
取當事人之意見後，裁定改行簡式審判程序，並判決如下：
    主  文
戊○○犯如附表甲所示之罪，各處如附表甲「罪名及宣告刑」欄所
示之刑。得易服社會勞動部分，應執行有期徒刑捌月；不得易服
社會勞動部分，應執行有期徒刑貳年貳月。
未扣案之犯罪所得新臺幣貳仟元沒收，於全部或一部不能沒收或
不宜執行沒收時，追徵其價額。
    事實及理由
一、本案事實及證據，除更正及補充下列事項外，餘均引用起訴
    書之記載（如附件）：
  ㈠事實部分：
  ⒈起訴書犯罪事實欄一第4至5行「持人頭帳戶提款卡提款車手
    工作」後補充記載「（本案非首次犯行）」。
  ⒉起訴書犯罪事實欄一第16行關於上繳贓款過程「交予詐欺集
    團其他成員，以此方式共同詐騙己○○等人」之記載，補充「
    上繳予綽號『2號』之不詳成員，以此方式共同詐騙己○○等人
    並掩飾特定犯罪所得之本質、來源及去向」。
　㈡證據部分：
　  增列被告於本院審理時之自白（見審訴字卷第116頁）。
二、論罪科刑：
  ㈠法律適用：
    核被告就附表甲編號1至4各次所為，均係犯刑法第339條之4
    第1項第2款之三人以上共同詐欺取財罪；就附表甲編號5至1
    1各次所為，則係犯同法第339條之4第1項第2款之三人以上
    共同詐欺取財罪及洗錢防制法第14條第1項之洗錢罪。
　㈡共犯及罪數關係：
  ⒈被告與共犯「小雞」、「2號」等姓名年籍不詳之詐騙集團成
    年成員就上開犯行間，係在合同意思範圍內，各自分擔犯罪
    行為之一部，並相互利用他人之行為，以達遂行加重詐欺取
    財及洗錢等犯行，有犯意聯絡及行為分擔，應論以共同正犯
    。
  ⒉被告就被害人己○○、告訴人辛○○、壬○○、癸○○、甲○○匯入款
    項之多次提款行為，乃基於詐欺取財之單一犯意，時間密接
    、地點相同，各行為之獨立性極為薄弱，在刑法評價上，以
    視為數個舉動之接續施行，合為包括之一行為予以評價，均
    屬接續犯，各論以一罪即足。
  ⒊被告就附表甲編號5至11各次所為，均以一行為同時觸犯三人
    以上共同詐欺取財罪及洗錢罪，俱屬想像競合犯，應依刑法
    第55條規定，從一重之三人以上共同詐欺取財罪處斷。
  ⒋被告所犯上開11罪，犯意各別，行為互殊，應予分論併罰。
　㈢刑之減輕事由之說明：
    查被告就如附表甲編號1至4所示犯行所詐取之金融卡價值低
    微，而金融卡一經設為警示帳戶或掛失即無法使用，本院審
    酌上開各情，認被告上開犯行依刑法第339條之4第1項第2款
    科以最低度刑，仍屬情輕法重，爰依刑法第59條規定，就此
    部分各次犯行均減輕其刑。
　㈣量刑審酌：
　  爰以行為人責任為基礎，審酌被告不循正途獲取財物，竟擔
    任詐欺集團取簿手及提款車手，使各告訴人或被害人受有財
    產損害，並危害財產交易安全，實屬不該，惟念被告犯後終
    能坦認犯行，且非居於詐欺犯罪主導地位，併參酌其迄未賠
    償本案各告訴人或被害人等情（各告訴人或被害人經傳未到
    ），兼衡被告審理時自述高中肄業之智識程度、未婚、需扶
    養未成年子女等生活狀況（見審訴字卷第120頁），暨其獲
    利、犯罪動機、目的及手段、參與程度、各告訴人或被害人
    被詐欺之財物價值高低（被告提領金額高低）、被告素行等
    一切情狀（被告於本院審理時坦承前揭罪名，是就被告所犯
    洗錢防制法部分，原應減輕其刑，然被告就上開犯行均係從
    一重論處三人以上共同詐欺取財罪，是此部分想像競合輕罪
    得減刑部分，本院量刑時併予審酌），各量處如附表「罪名
    及宣告刑」欄所示之刑。另考量被告所為上揭犯行手法近似
    、相隔時間非長、所侵害法益之同質性高、數罪對法益侵害
    之加重效應較低等不法及罪責程度，就得易服社會勞動（附
    表甲編號1至4）及不得易服社會勞動（附表甲編號5至11）
    部分，各定其應執行刑如主文第1項所示。
三、沒收之說明：
  ㈠被告本案報酬為新臺幣（下同）2千多元，據其於偵訊時供承
    在卷（見偵字18862卷第236頁），為被告利益計，應認被告
    本案犯罪所得為2千元，雖未扣案，然既未實際賠償告訴人
    或被害人，自應依同法第38條之1第1項前段及同條第3項之
    規定，宣告沒收，於全部或一部不能沒收或不宜執行沒收時
    ，追徵其價額。
　㈡被告於本院審理時堅稱扣案行動電話為其私人手機而非作案
    用之工作機，卷內亦無證據證明與本案犯行有關，另審酌被
    告本案犯行僅係負責取簿及取款之角色，並非主謀者，且衡
    諸目前司法實務查獲之案件，其於上繳後，對於詐得財物即
    無處分權限，均不宣告沒收。
據上論斷，應依刑事訴訟法第273條之1第1項、第299條第1項前
段、第310條之2、第454條第2項（依法院辦理刑事訴訟案件應行
注意事項第159點，判決書據上論結部分，得僅引用應適用之程
序法條），判決如主文。
本案經檢察官鄭東峯提起公訴，檢察官蔡名堯到庭執行職務。
中　　華　　民　　國　　111 　年　　10　　月　　 26 　日
                  刑事第二十庭  法  官  賴鵬年  
上正本證明與原本無異。 
如不服本判決應於收受送達後20日內向本院提出上訴書狀，並應
敘述具體理由；其未敘述上訴理由者，應於上訴期間屆滿後20日
內向本院補提理由書（均須按他造當事人之人數附繕本）「切勿
逕送上級法院」。告訴人或被害人如對於本判決不服者，應具備
理由請求檢察官上訴，其上訴期間之計算係以檢察官收受判決正
本之日期為準。
                                書記官  林意禎
中　　華　　民　　國　　111 　年　　10　　月　　26　　日
附錄本案論罪科刑法條全文：
中華民國刑法第339條之4
犯第339條詐欺罪而有下列情形之一者，處1年以上7年以下有期
徒刑，得併科1百萬元以下罰金：
一、冒用政府機關或公務員名義犯之。
二、三人以上共同犯之。
三、以廣播電視、電子通訊、網際網路或其他媒體等傳播工具，
    對公眾散布而犯之。
前項之未遂犯罰之。
洗錢防制法第14條
有第二條各款所列洗錢行為者，處7年以下有期徒刑，併科新臺
幣5百萬元以下罰金。
前項之未遂犯罰之。
前二項情形，不得科以超過其特定犯罪所定最重本刑之刑。
附表甲：
編號 對應之事實 罪名及宣告刑 1 如附件起訴書關於告訴人丑○部分 戊○○犯三人以上共同詐欺取財罪，處有期徒刑陸月。 2 如附件起訴書關於告訴人丙○○部分 戊○○犯三人以上共同詐欺取財罪，處有期徒刑陸月。 3 如附件起訴書關於告訴人子○○部分 戊○○犯三人以上共同詐欺取財罪，處有期徒刑陸月。 4 如附件起訴書關於告訴人庚○○部分 戊○○犯三人以上共同詐欺取財罪，處有期徒刑陸月。 5 如附件起訴書關於被害人己○○部分 戊○○犯三人以上共同詐欺取財罪，處有期徒刑壹年。 6 如附件起訴書關於告訴人辛○○部分 戊○○犯三人以上共同詐欺取財罪，處有期徒刑壹年壹月。 7 如附件起訴書關於告訴人丁○○部分 戊○○犯三人以上共同詐欺取財罪，處有期徒刑壹年。 8 如附件起訴書關於告訴人乙○○部分 戊○○犯三人以上共同詐欺取財罪，處有期徒刑壹年。 9 如附件起訴書關於告訴人壬○○部分 戊○○犯三人以上共同詐欺取財罪，處有期徒刑壹年壹月。 10 如附件起訴書關於告訴人癸○○部分 戊○○犯三人以上共同詐欺取財罪，處有期徒刑壹年。 11 如附件起訴書關於告訴人甲○○部分 戊○○犯三人以上共同詐欺取財罪，處有期徒刑壹年。 
附件：
臺灣臺北地方檢察署檢察官起訴書
                                    111年度偵字第18516號
                                    111年度偵字第18862號
                                    111年度偵字第20290號
                                    111年度偵字第21169號
                                    111年度偵字第23353號
　　被　　　告　戊○○　男　24歲（民國00年00月00日生）
　　　　　　　　　　　　籍設臺北○○○○○○○○○
　　　　　　　　　　　　現居臺北市○○區○○路0段000巷00號
　　　　　　　　　　　　國民身分證統一編號：Z000000000號
上列被告因詐欺案件，已經偵查終結，認應該提起公訴，茲將犯
罪事實及證據並所犯法條分敘如下：
　　　　犯罪事實
一、戊○○於民國111年3月間某日起，加入真實姓名年籍不詳之「
    小雞」及其他真實姓名年籍不詳之成年男女3人以上所組成
    之詐欺集團，依「小雞」、「2號」等人指示前往指定超商
    領取內含人頭帳戶提款卡之包裹及持人頭帳戶提款卡提款車
    手工作。戊○○加入上開詐欺集團後，即夥同「小雞」、「2
    號」及其他真實姓名年籍不詳之詐騙集團成年成員，共同基於3
    人以上共同詐欺取財及不正方法取得他人金融帳戶洗錢之犯意
    聯絡，先由「小雞」指示戊○○於附表一所示之時間，前往如
    附表一所示之超商，領取如附表一所示丑○等人所寄出內含
    如附表一所示銀行帳戶之包裹，交付予該詐欺集團作為收取
    詐騙贓款之用，再由該詐騙集團成員以如附表二所示之詐騙
    方式，詐騙如附表二所示之己○○等人，致己○○等人均陷於錯
    誤，而於如附表二所示時間、地點，匯款如附表二所示之款
    項至附表二所示之人頭帳戶後，戊○○則持人頭帳戶提款卡，
    於如附表二所示時間、地點，將己○○等人所匯入之款項提領
    一空，即在提領地點附近交予詐欺集團其他成員，以此方式
    共同詐騙己○○等人。嗣因己○○等人發覺遭騙並報警處理，經
    警調閱相關提款機監視器錄影畫面比對追查後，始循線查悉
    上情。
二、案經丑○、丙○○、子○○、庚○○、辛○○、丁○○、乙○○、壬○○、
    癸○○、甲○○訴由臺北市政府警察局文山第一、文山第二、松
    山及中正第一分局報告偵辦。
　　　　證據並所犯法條
一、證據清單及待證事實
編號 證據名稱 待證事實 1 被告戊○○於警詢時及偵查中之供述 被告戊○○坦承依「小雞」指示領取包裹、持人頭帳戶提款卡提領款項，並交付予「2號」之事實。 2 證人即附表一所示丑○等人於警詢之證述 證人丑○等人寄出渠等所有銀行帳戶提款卡之事實。 3 統一超商店內監視器錄影畫面翻拍照片 被告領取證人丑○等人出包裹之事實 4 證人即附表二所示己○○等人於警詢時之供述 證人己○○等人遭詐騙而匯款至附表二所示人頭帳戶之事實。 5 如附表所示人頭帳戶歷史交易明細各1份 證人己○○等人遭詐騙而匯款至附表二所示人頭帳戶，且彼等所匯款項隨即遭被告提領之事實。 6 自動櫃員機監視器錄影畫面翻拍照片  被告持如附表二所示人頭帳戶提款卡於附表所示之時、地，提領詐欺贓款之事實。 
二、核被告所為，係犯刑法第339條之4第1項第2款之3人以上共
    同詐欺取財及洗錢防制法第14條第1項之洗錢等罪嫌，被告
    與綽號「小雞」及詐欺集團成員間，就3人以上共同詐欺取
    財及洗錢等犯行，互有犯意聯絡及行為分擔，為共同正犯。被
    告所犯3人以上共同詐欺取財及洗錢等罪間，係一行為同時觸
    犯上開罪名，為想像競合犯，應從一重之3人以上共同詐欺
    取財罪處斷。被告所犯如附表二所示之3人以上共同詐欺取
    財犯行，犯意個別，行為互異，俱應分論併罰。被告與其共犯之
    犯罪所得，應依刑法第38條之1第1項至第3項之規定沒收之
    。
三、依刑事訴訟法第251條第1項提起公訴。
　  此　  致
臺灣臺北地方法院
中　　華　　民　　國　 111　　年　　7 　　月　　26　　日
                          　　檢　察　官  鄭  東  峯
本件正本證明與原本無異
中　　華　　民　　國　 111　　年　　8 　　月　　 9　　日
　　　　　　　　　　　        書　記　官  楊  玉  嬿  　
附錄本案所犯法條全文 
中華民國刑法第339條之4
犯第 339 條詐欺罪而有下列情形之一者，處 1 年以上 7 年以
下有期徒刑，得併科 1 百萬元以下罰金：
一、冒用政府機關或公務員名義犯之。
二、三人以上共同犯之。
三、以廣播電視、電子通訊、網際網路或其他媒體等傳播工具，
    對公眾散布而犯之。
前項之未遂犯罰之。
洗錢防制法第14條
有第二條各款所列洗錢行為者，處 7 年以下有期徒刑，併科新
臺幣 5 百萬元以下罰金。
前項之未遂犯罰之。
前二項情形，不得科以超過其特定犯罪所定最重本刑之刑。
附表一
編號 寄件人 寄件時間及地點 包裹內容物 領取包裹時間及地點 1 丑○ 於111年3月30日下午4時32分許 ⒈渣打銀行帳號000-00000000000000號帳戶提款卡 ⒉台北富邦銀行帳號000-000000000000號帳戶提款卡 ⒊中國信託銀行帳號000-000000000000號帳戶提款卡 ⒋第一銀行帳號000-00000000000號帳戶提款卡 ⒌彰化銀行帳號000-00000000000000號帳戶 ⒍聯邦銀行帳號000-000000000000號帳戶提款卡 於111年4月1日中午12時59分許，在統一超商文儀門市 2 丙○○ 於111年3月25日下午1時18分許 ⒈第一銀行帳號000-00000000000號帳戶提款卡 ⒉台新銀行帳號000-00000000000000號帳戶提款卡 ⒊上海銀行帳號000-00000000000000號帳戶提款卡 於111年4月1日下午1時32分許，在統一超商復星門市 3 子○○ 於111年3月31日中午12時22分許，在統一超商興昌門市 ⒈台新銀行帳號000-00000000000000號帳戶提款卡 ⒉遠東銀行帳號000-00000000000000號帳戶提款卡 ⒊中華郵政股份有限公司帳號000-00000000000000號帳戶提款卡 於111年4月3日中午12時54分許，在統一超商仁金門市 4 庚○○ 於111年3月28日下午2時35分許，在統一超商基隆德信門市 中國信託銀行帳號000-000000000000號帳戶提款卡 於111年4月1日下午1時38分許，在統一超商樂得門市 
附表二
編號 人頭帳戶 被害人 被害人遭詐騙方式 被害人匯款時、地 匯款金額 提領時、地 提領金額 1 第一銀行帳號000-00000000000號帳戶(戶名：丙○○) 己○○ 於111年4月1日下午3時45分許，撥打電話予己○○，佯稱：網站遭駭客入侵而被升成高級會員，需依銀行人員指示操作網路銀行始可更正等語，致己○○陷於錯誤而匯款 於111年4月1日下午4時35分許，利用網路銀行匯款 3萬5,123元 於111年4月1日下午4時44分許，在臺北市○○區○○街00號及車前路11-1號等地 3萬元 2萬元   辛○○ 於111年4月1日下午5時37分許，撥打電話予辛○○，佯稱：因個資被盜用而被升成高級會員，需依銀行人員指示操作網路銀行始可更正等語，致辛○○陷於錯誤而匯款 於111年4月2日凌晨0時28分許，利用網路銀行匯款 5萬123元 於111年4月2日凌晨0時33分許，在臺北市○○區○○街00號 3萬元 2萬元   丁○○ 於111年3月31日下午5時51分許，撥打電話予丁○○，佯稱：因購物而被升成高級會員，需依銀行人員指示操作網路銀行始可更正等語，致丁○○陷於錯誤而匯款 於111年4月2日凌晨1時19分許，利用網路銀行匯款 2萬8,985元 於111年4月2日凌晨1時31分許，在臺北市○○區○○街00號 2萬9,000元 2 台新銀行帳號000-00000000000000號帳戶(戶名：丙○○) 乙○○ 於111年4月1日下午3時50分許，撥打電話予乙○○，佯稱：因工作人員疏失而造成多扣款項，需依銀行人員指示操作網路銀行始可取消等語，致乙○○陷於錯誤而匯款 於111年4月1日下午4時55分許，利用網路銀行匯款 2萬元 於111年4月1日下午5時4分許，臺北市○○區○○路0000號 8萬5,000元 3 台北富邦銀行帳號000-000000000000號帳戶(戶名：丑○) 壬○○ 於111年4月1日晚間7時54分許，撥打電話予壬○○，佯稱：因購物時誤刷多筆交易，需依銀行人員指示操作網路銀行始可取消等語，致壬○○陷於錯誤而匯款 於111年4月1日晚間9時10分許，利用網路銀行匯款 4萬9,987元 4萬0,123元 於111年4月1日晚間9時23分許在臺北市○○區○○街00○00號 5萬元 2萬元 5萬元 1萬9,000元   癸○○ 於111年4月1日晚間7時41分許，撥打電話予癸○○，佯稱：因電腦當機而造成多筆交易，需依銀行人員指示操作網路銀行始可取消等語，致癸○○陷於錯誤而匯款 於111年4月1日晚間9時21分許，利用網路銀行匯款 2萬9,985元 1萬9,123元     甲○○ 於111年4月1日下午6時35分許，撥打電話予甲○○，佯稱：因工作人員疏失而將訂單重複扣款，需依銀行人員指示操作網路銀行始可取消等語，致甲○○陷於錯誤而匯款 於111年4月2日凌晨0時17分許，利用網路銀行匯款 2萬9,986元 於111年4月2日凌晨0時25分許，在臺北市○○區○○街00○00號 2萬元 1萬元